【裁判字號】    98,訴,1127
【裁判日期】    980916
【裁判案由】    偽造文書
【裁判全文】
臺灣臺北地方法院刑事判決              98年度訴字第1127號
公  訴  人  臺灣臺北地方法院檢察署檢察官
被      告  甲○○
上列被告因偽造文書案件，經檢察官聲請簡易判決處刑（98年度
偵字第7763號），本院刑事庭受理後（98年度簡字第1761號），
認不宜以簡易判決處刑，改依通常程序審理，本院判決如下：
    主  文
甲○○行使偽造私文書，足以生損害於他人，處有期徒刑陸月，
如易科罰金，以銀元參佰元即新臺幣玖佰元折算壹日，減為有期
徒刑參月，如易科罰金，以銀元參佰元即新臺幣玖佰元折算壹日
。如附表一所示之物沒收。
    事  實
一、甲○○於94年間，向邱錦明購買位在臺北市○○區○○路1
    段38號10樓之房地，因需資金欲邀乙○○出資，為隱瞞購買
    底價，竟基於偽造私文書之犯意，於94年某時，在臺北市某
    地，委託不知情之刻印人員偽造「邱錦明」名義之印章1枚
    ，並於同年4月間，在不詳地點，未經邱錦明的同意，在不
    動產買賣契約書上，接續偽簽「邱錦明」之署押2枚，並持
    前揭印章接續偽造「邱錦明」之印文4枚，以此方式偽造不
    動產買賣契約書1份，並向乙○○提出，邀約乙○○出資而
    行使之，足以生損害於邱錦明本人。
二、案經乙○○告發後由臺灣臺北地方法院檢察署檢察官偵查聲
    請簡易判決處刑。
    理  由
壹、證據能力部分
    按被告以外之人於審判外之言詞或書面陳述，除法律有規定
    者外，不得作為證據，刑事訴訟法第一百五十九條第一項固
    定有明文；惟被告以外之人於偵查中向檢察官所為之陳述，
    除顯有不可信之情況者外，得為證據；又被告以外之人於審
    判外之陳述，雖不符刑事訴訟法第一百五十九條之一至第一
    百五十九條之四之規定，而經當事人於審判程序同意作為證
    據，法院審酌該言詞陳述或書面陳述作成時之情況，認為適
    當者，亦得為證據，當事人、代理人或辯護人於法院調查證
    據時，知有第一百五十九條第一項不得為證據之情形，而未
    於言詞辯論終結前聲明異議者，視為有前項之同意，同法第
    一百五十九條之一第二項、第一百五十九條之五亦分別定有
    明文。證人乙○○、邱錦明、羅冠傑於偵查中之證述，雖屬
    被告以外之人於審判外之陳述，然本院審酌其於偵查中之證
    詞業經具結，有證人結文附卷可稽（見臺灣臺北地方法院檢
    察署97年度他字第10846號偵查卷第46頁、第76、77頁），
    當事人於審判程序對於該證人於審判外之陳述並未爭執，顯
    已放棄詰問權之行使，復無顯不可信之情況，自得為證據。
    另被告以外之人於審判外之書面陳述（如後述證人乙○○之
    匯款單等書證）無證據能力，揆諸上開規定，應認被告已同
    意上開各該證據方法得作為證據，而本院審酌上開各該證據
    均非非法取得之證據，並無證據力明顯過低之情形，復經本
    院於審判期日就上開證據依法進行調查、辯論，依法自有證
    據能力，合先敘明。至其餘資以認定本案犯罪事實之非供述
    證據（詳後述），亦查無違反法定程序取得之情形，依刑事
    訴訟法第158條之4反面規定，洵具證據能力。
貳、實體部分
一、訊據被告甲○○固坦承有刻邱錦明之印章與簽邱錦明之名，
    惟矢口否認有何行使偽造文書之犯行，辯稱：伊會另外製作
    一份契約乃係因私心要隱瞞買賣價金底價，且事前有經過羅
    冠傑同意，且對乙○○、羅冠傑、邱錦明並無造成損害，伊
    才是真正的受害者，而且買賣契約書是真的，不是假的，如
    果有罪也是因為邱錦明及羅冠傑給我的資料不實云云，惟查
    :
（一）偽造的不動產買賣契約書上邱錦明之印文與簽名為被告所
      為，乃被告於偵查中所自承（見臺灣臺北地方法院檢察署
      97年度他字第10846號偵查卷第44頁），核與證人邱錦明
      於偵查中具結證稱：契約書上的簽名不是伊簽的等語相符
      ，應堪認定。
（二）另參酌證人邱錦明於偵查中具結證稱：伊沒有授權甲○○
      用伊的名義再製造一份契約等語，及證人羅冠傑於偵查中
      具結證稱：伊沒有看過甲○○所製作之契約，伊並沒有同
      意甲○○另外製作一份伊沒看過的契約等語，足認甲○○
      製作該不動產買賣契約書與邱錦明之印文與簽名並未經由
      邱錦明與甲○○之同意或授權。
（三）至被告辯稱：伊才是真正的受害人云云，惟被告是否受害
      並無礙於本件之認定，故其所辯不足採，另被告辯稱：買
      賣契約書是真的，不是假的云云，然本件所認定者為被告
      所偽造的不動產買賣契約書，並非另一份由證人羅冠傑代
      理證人邱錦明所製作之不動產買賣契約書，故被告所辯亦
      不足採。至被告另辯稱：如果有罪也是因為邱錦明及羅冠
      傑給我的資料不實云云，其與本件亦無任何關聯，乃係被
      告臨訟卸責之詞。被告行使偽造私文書犯行，事證明確，
      應予依法論科。
二、核被告所為，係犯刑法第216條行使第210條之偽造私文書罪
    嫌。被告偽造署押之行為，為其偽造私文書之部分行為，其
    偽造私文書之低度行為，復為行使偽造私文書之高度行為所
    吸收，均不另論罪。被告接續2次偽造「邱錦明」簽名與4次
    偽造「邱錦明」印文之行為，係本於同一目的，且各行為之
    獨立性極為薄弱，依社會一般觀念，其行為仍難以強行區分
    ，評價上應視為數個舉動之接續施行，合為包括之一行為予
    以評價，較為合理，是應各只論以一個偽造署押之行為。爰
    審酌被告未曾受有期徒刑以上之宣告，有高等法院被告前案
    紀錄表一份在卷可稽，素行尚佳，係為個人之私利為上開犯
    行之犯罪動機、目的與手段，及犯後仍否認犯行，飾詞狡辯
    ，態度不佳，迄今仍未與被害人達成和解等一切情狀，量處
    如主文所示之刑，以示懲儆。又中華民國96年罪犯減刑條例
    已於96年7月16日施行，本件被告犯罪之時間係在96年4月24
    日以前，依該條例第2條第1項第3款規定，均應減其宣告刑2
    分之1，爰均減處如主文所示之刑。又關於易科罰金之折算
    標準，除刑法第41條第1項有所修正外，罰金罰鍰提高標準
    條例於95年4月28日修正，並自同年7月1日起生效施行。修
    正前之刑法第41條第1項前段規定：「犯最重本刑為5年以下
    有期徒刑以下之刑之罪，而受6個月以下有期徒刑或拘役之
    宣告，因身體、教育、職業、家庭之關係或其他正當事由，
    執行顯有困難者，得以1元以上3元以下折算1日，易科罰金
    。」，再依據修正前罰金罰鍰提高標準條例第2條：「依刑
    法第41條易科罰金或第42條第2項易服勞役者，均就其原定
    數額提高為1百倍折算1日；法律所定罰金數額未依本條例提
    高倍數，或其處罰法條無罰金刑之規定者，亦同。」之規定
    ，被告行為時之易科罰金折算標準，應以銀元1百元以上3
    百元以下折算1日，經折算為新臺幣後，應以新臺幣3百元以
    上9百元以下折算1日。惟95年7月1日施行之刑法第41條第1
    項前段規定修正為：「犯最重本刑為5年以下有期徒刑以下
    之刑之罪，而受6個月以下有期徒刑或拘役之宣告者，得以
    新臺幣1千元、2千元或3千元折算一日，易科罰金。」，另
    新修正之罰金罰鍰提高標準條例則刪除原本第2條之規定，
    是以比較新舊法結果，自以舊法即修正前刑法第41條第1項
    前段、修正前罰金罰鍰提高標準條例第2條所定之易科罰金
    折算標準有利於被告，爰依修正前刑法第41條第1項前段、
    修正前罰金罰鍰提高標準條例第2條規定，就本件宣告之刑
    及減刑後之刑均諭知易科罰金之折算標準。偽刻之「邱錦明
    」印章1枚，及不動產買賣契約書上、偽造之「邱錦明」簽
    名2 枚、偽造之「邱錦明」印文4枚，均依刑法第219條規定
    宣告沒收。
據上論斷，應依刑事訴訟法第299條第1項前段，刑法第2條第1項
前段、第216條、第210條、第219條、第41條第1項前段，廢止前
罰金罰鍰提高標準條例第2條，現行法規所定貨幣單位折算新臺
幣條例第2條，中華民國96年罪犯減刑條例第2條第1項第3款、第
7條、第9條，判決如主文。
本案經檢察官賴秋萍到庭執行職務
中    華    民    國    98    年    9    月    16    日
                  刑事第五庭  審判長  法  官  黃程暉
                                      法  官  胡宗淦
                                      法  官  吳勇毅
以上正本證明與原本無異。
如不服本判決應於收受送達後10日內向本院提出上訴書狀，並應
敘述具體理由；其未敘述上訴理由者，應於上訴期間屆滿後20日
內向本院補提理由書（均須按他造當事人之人數附繕本）「切勿
逕送上級法院」。告訴人或被害人如對於本判決不服者，應具備
理由請求檢察官上訴，其上訴期間之計算係以檢察官收受判決正
本之日期為準。
                                      書記官  高菁菁
中    華    民    國    98    年    9    月    16    日
附表一：
（一）偽刻之「邱錦明」印章壹枚。
（二）不動產買賣契約書上、偽造之「邱錦明」簽名貳枚、偽造
      之「邱錦明」印文肆枚。
附錄本案論罪科刑法條
中華民國刑法第216條
（行使偽造變造或登載不實之文書罪）
行使第 210 條至第 215 條之文書者，依偽造、變造文書或登載
不實事項或使登載不實事項之規定處斷。
中華民國刑法第210條
（偽造變造私文書罪）
偽造、變造私文書，足以生損害於公眾或他人者，處 5 年以下
有期徒刑。


司法院資訊處製作；財團法人民間司法改革基金會備份。
